臺灣嘉義地方法院刑事判決
110年度易字第222號
公  訴  人  臺灣嘉義地方檢察署檢察官
被      告  曾柏樵


上列被告因強制案件，經檢察官提起公訴（109年度偵字第8050
號），本院判決如下：
    主  文
曾柏樵犯強制罪，處拘役伍拾日，如易科罰金，以新臺幣壹仟元
折算壹日。
    犯 罪 事 實
一、曾柏樵與李俊儒前因細故而發生糾紛，雙方於民國109年8月
    21日上午10時30分許，在臺灣嘉義地方檢察署開庭完畢後，
    於同署前又爆發口角衝突，李俊儒隨即駕駛車牌號碼000-00
    00號自用小客車離去，詎曾柏樵竟基於以強暴妨害人行使權
    利之犯意，及與堂弟曾浚邑共同基於恐嚇他人致生危害於安
    全之犯意聯絡，曾柏樵即駕駛車牌號碼000-0000號自用小客
    車、曾浚邑及曾柏樵之友人何承晏則各駕駛另一車輛，共同
    尾隨李俊儒車輛之後方，嗣於同日上午某時，行經嘉義市○
    區○○○路00號前時，曾柏樵即超車至李俊儒車輛前方，再強
    行減速逼迫李俊儒將所駕車輛停駛於路中，以此強暴手段阻
    擋AWV-3976號自小客車行進，妨害李俊儒自由駕車行使道路
    之權利，嗣曾柏樵、曾浚邑並手持球棒下車走向AWV-3976號
    自小客車旁，曾柏樵則要求李俊儒下車，共同以此加害身體
    與財產之事，致使李俊儒心生畏懼而危害其安全。
二、案經李俊儒訴由嘉義市政府警察局第二分局報告臺灣嘉義地
    方檢察署檢察官偵查起訴。
    理  由
一、證據能力：
    被告以外之人於審判外之言詞或書面陳述，除法律有規定者
    外，不得作為證據；又被告以外之人於審判外之陳述，經當
    事人於審判程式同意作為證據，法院審酌該言詞陳述或書面
    陳述作成時之情況認為適當者，亦得為證據；當事人、代理
    人或辯護人於法院調查證據時知有第159條第1項不得為證據
    之情形，而未於言詞辯論終結前聲明異議者，視為有前項之
    同意，刑事訴訟法第159條第1項、第159條之5分別定有明文
    。經查，本判決下列所引用被告以外之人於審判外之陳述，
    被告曾柏樵於審理中對該等證據之證據能力均表示無意見而
    不爭執（見本院卷第55頁），且於言詞辯論終結前亦未聲明
    異議，本院審酌各該證據作成時之情況，並無違法不當或證
    明力明顯過低之瑕疵，認以之作為證據應屬適當，依刑事訴
    訟法第159條之5規定，均具有證據能力。
二、實體部分：
    訊據被告固坦承有駕車至AWV-3976號自小客車前方後減速煞
    停，並有拿球棒下車等情，惟堅決否認有何恐嚇危害安全及
    以強暴妨害人行使權利之犯行，辯稱：「我只是將車輛停在
    告訴人李俊儒車輛前方，但並沒有擋死告訴人車輛，告訴人
    還是可以繞過去，我也沒有恐嚇的犯意。」等語（見本院卷
    第57頁、警卷第2頁反面）。經查：
(一)被告駕車至AWV-3976號自小客車前方後減速煞停，攔下AWV-
    3976號自小客車，並下車與證人曾浚邑各拿球棒1支等情，
    業據被告於警詢及偵查中自陳：「我與告訴人李俊儒於109
    年8月21日上午10時30分許，在臺灣嘉義地方檢察署開庭後
    ，在外面又發生口角，我見告訴人李俊儒駕駛AWV-3976號自
    小客車離去，我與證人何承宴、曾浚邑就各駕駛一輛汽車緊
    跟在後，行至嘉義市○區○○○路00號前時，我就超車至告訴人
    李俊儒車輛前方，再強行減速逼迫告訴人李俊儒將所駕車輛
    停駛於路中，之後我與證人曾浚邑下車各持球棒1支走向AWV
    -3976號自小客車旁，我有要求告訴人李俊儒下車。」等語
    （見警卷第2頁、核交卷第13頁、偵卷第41頁），核與證人
    曾浚邑於警詢及偵查中證述：「我與告訴人李俊儒於109年8
    月21日上午10時30分許，在臺灣嘉義地方檢察署開庭後，在
    外面又發生口角，被告見告訴人李俊儒駕駛AWV-3976號自小
    客車離去，被告與我、證人何承宴就各駕駛一輛汽車緊跟在
    後，行至嘉義市○區○○○路00號前時，被告就超車至李俊儒車
    輛前方，再強行減速逼迫告訴人李俊儒將所駕車輛停駛於路
    中，之後被告與我下車各持球棒1支走向AWV-3976號自小客
    車旁，被告有要求李俊儒下車。」等語（見警卷第6頁、核
    交卷第15頁）；證人何承宴於警詢及偵查中證述：「我與告
    訴人李俊儒於109年8月21日上午10時30分許，在臺灣嘉義地
    方檢察署開庭後，在外面又發生口角，被告見告訴人李俊儒
    駕駛AWV-3976號自小客車離去，被告與我、證人曾浚邑就各
    駕駛一輛汽車緊跟在後，行至嘉義市○區○○○路00號前時，被
    告就超車至告訴人李俊儒車輛前方，再強行減速逼迫李俊儒
    將所駕車輛停駛於路中，之後被告與證人曾浚邑下車各持球
    棒1支走向AWV-3976號自小客車旁。」等語（見警卷第10頁
    、核交卷第15頁）；證人即告訴人李俊儒於警詢及偵查中供
    證：「我於109年8月21日上午10時30分許，在臺灣嘉義地方
    檢察署開庭後，要駕車回家，但行至嘉義市○區○○○路00號前
    時，被告就超車至我的車輛前方，再強行減速逼迫我將所駕
    車輛停駛於路中，之後被告與證人曾浚邑各持球棒下車走向
    我的車輛，被告要求我下車，以上行為使我心生畏懼。」等
    語（見警卷第13頁反面、核交卷第17頁）；證人即告訴人李
    俊儒之同車友人黃俊溢、蔡鎧鴻於警詢時證陳：「告訴人李
    俊儒於109年8月21日上午10時30分許，在臺灣嘉義地方檢察
    署開庭後，搭載我們要駕車回家，但行至嘉義市○區○○○路00
    號前時，被告就超車至告訴人李俊儒的車輛前方，再強行減
    速逼迫告訴人李俊儒將所駕車輛停駛於路中，之後被告與證
    人曾浚邑下車各持球棒1支走向AWV-3976號自小客車，被告
    就要求告訴人李俊儒下車。」等語相符（見警卷第22頁反面
    、第25頁反面）。並有被告駕車強行將AWV-3976號自小客車
    攔下之錄影畫面擷取照片在卷可考（見警卷第30頁右邊第一
    張照片），此部分事
　　實堪予認定。
(二)被告辯稱其雖將車輛駛至告訴人李俊儒車輛前方停車，但並
    未擋死告訴人車輛，告訴人李俊儒還是可以繞過去云云，惟
    依上開被告駕車強行將AWV-3976號自小客車攔下之錄影畫面
    擷取照片觀之（見警卷第30頁右邊第一張照片），被告與告
    訴人李俊儒行使之道路為劃設有行車分向線之雙向二車道，
    道路右側為林木，道路左側亦不時有其他對向車輛行駛（見
    警卷第30頁左邊第一張照片），故被告駕車行駛至告訴人李
    俊儒車輛前方煞停，而迫使告訴人李俊儒車輛無法正常直行
    ，倘告訴人李俊儒車輛開到對向車道，亦可能與對向來車發
    生碰撞，足見被告之攔車行為在客觀上已迫使告訴人李俊儒
    車輛無法正常直行，並需往左繞過被告車輛始能繼續直行，
    而有與對向會車之來車發生碰撞之虞；況被告亦自陳：「我
    攔下告訴人李俊儒車輛之目的，係為要求告訴人李俊儒下車
    理論。」等語（見偵卷第41頁），則被告欲迫使告訴人李俊
    儒車輛無法正常直行之主觀意圖甚為明確，其客觀上亦已使
    告訴人李俊儒車輛被迫無法正常直行且需往左繞過被告車輛
    始能繼續行駛，是被告確已妨害告訴人李俊儒自由駕車行使
    道路之權利。
(三)被告與證人曾浚邑下車後，各持球棒一支，被告並要求告訴
    人李俊儒下車，前已述及。告訴人李俊儒於警詢時亦陳稱其
    因此而心生畏懼（見警卷第13頁反面）。綜合上開各種客觀
    情狀，被告超車煞停復與證人曾浚邑各持球棒1支、被告要
    求告訴人李俊儒下車之行為，已足使告訴人李俊儒心生恐懼
    。是被告確有使告訴人心生恐懼而致生危害於安全之事實及
    犯意，情甚明灼。
(四)綜上所述，被告所辯不足採信，本案事證明確，被告犯行應
    依法論科。　　
三、論罪科刑部分：
(一)刑事訴訟法第267條有關檢察官就犯罪事實之一部起訴者，
    其效力及於全部之規定，是為學說所稱之起訴不可分原則，
    而實質上一罪及裁判上一罪，在訴訟法上係一個訴訟客體，
    無從割裂，故其一部分犯罪事實，經檢察官不起訴處分確定
    後，檢察官再就全部犯罪事實提起公訴。經法院審理結果，
    認曾經不起訴處分部分與其他部分均屬有罪，且二罪間確具
    有實質上一罪或裁判上一罪關係時，依上開起訴不可分原則
    ，其起訴之效力自及於曾經檢察官不起訴處分確定部分，法
    院應就全部犯罪事實予以審判，而檢察官前所為之不起訴處
    分應認具有無效之原因，不生效力，無確定力之可言（最高
    法院43年台上字第690號判例、101年度台上字第2449號判決
    意旨參照）。查，本案被告所犯恐嚇危害安全罪部分，雖經
    檢察官處分不起訴（見偵字卷第45至46頁），惟被告之恐嚇
    行為部分與業經起訴書記載之強制罪部分，具有想像競合犯
    之裁判上一罪關係（詳如下述），則檢察官就強制罪部分提
    起公訴，其效力自及於恐嚇危害安全罪部分，而前揭不起訴
    處分，揆諸上開說明，自屬無效之不起訴處分，而無確定力
    之可言，先予說明。
(二)核被告所為，係犯刑法第304條第1項強制罪及第305條恐嚇
    危害安全罪。就恐嚇危害安全罪部分，被告與證人曾浚邑間
    ，具有犯意聯絡及行為分擔，為共同正犯。被告以一行為同
    時觸犯刑法第304條第1項強制罪及第305條恐嚇危害安全罪
    ，為一行為觸犯數罪名之想像競合犯，應依刑法第55條前段
    規定從較重之強制罪處斷。檢察官起訴書未記載被告所犯恐
    嚇危害安全之犯罪事實，但此部分既與經起訴之強制罪部分
    具有想像競合犯之裁判上一罪關係，本院自應擴張審理。
　　至於嗣後被告固然有持球棒砸毀AWV-3976號自小客車擋風玻
    璃之毀損行為(告訴人李俊儒於警方調查過程中已撤回告訴)
    ，但係因告訴人李俊儒拒不下車或開窗，曾柏樵乃另行起意
    為之，業經被告於警詢及偵查中陳述明確（見警卷第2頁、
    核交卷第14頁、偵卷第41頁），故與本案無一罪之關係，附
    此說明。爰以行為人之責任為基礎，依被告之前案紀錄及陳
    述、調解筆錄、告訴人李俊儒之意見（見本院卷第47頁、警
    卷第35頁、核交卷第17至18頁），審酌被告目前尚無犯罪科
    刑之紀錄；自陳高中畢業、未婚、無子女、在加油站工作；
    僅就持球棒砸毀AWV-3976號自小客車擋風玻璃之毀損行為，
    與告訴人李俊儒調解成立；告訴人李俊儒不追究被告強制行
    為之意見等一切情狀，量處如主文所示之刑，並諭知易科罰
    金之折算標準。至於被告及證人曾浚邑恐嚇所用之球棒各1
    支，雖均是被告所有，也係其等供犯罪所用之物，惟未扣案
    ，且球棒取得容易，其沒收與否對犯罪之預防及公共安全之
    維護影響不大，故本院認就球棒2支無併予沒收之必要，爰
    不宣告沒收及追徵價額。
據上論斷，應依刑事訴訟法第299條第1項前段（依刑事判決精簡
原則，僅記載程序法條），判決如主文。
本案經檢察官李鵬程提起公訴；檢察官陳昱奉到庭執行職務。　
中　　華　　民　　國　　110 　年　　8 　　月　　26　　日
                  刑事第四庭    法　官　康敏郎
以上正本證明與原本無異。
如不服本判決應於收受判決後20日內向本院提出上訴書狀，並應
敘述具體理由；其未敘述上訴理由者，應於上訴期間屆滿後20日
內向本院補提理由書（均須按他造當事人之人數附繕本）「切勿
逕送上級法院」。告訴人或被害人如對於本判決不服者，應具備
理由請求檢察官上訴，其上訴期間之計算係以檢察官收受判決正
本之日期為準。
因疫情而延誤不變期間，得向法院聲請回復原狀。
中　　華　　民　　國　　110 　年　　8 　　月　　26　　日
                                書記官　陳佾澧
附錄本案論罪科刑法條全文
(一)刑法第304條
    以強暴、脅迫使人行無義務之事或妨害人行使權利者，處3
    年以下有期徒刑、拘役或9千元以下罰金。
    前項之未遂犯罰之。
(二)刑法第305條
    以加害生命、身體、自由、名譽、財產之事恐嚇他人，致生
    危害於安全者，處2年以下有期徒刑、拘役或9千元以下罰
    金。